【裁判字號】    92,重訴,502
【裁判日期】    920724
【裁判案由】    清償借款
【裁判全文】
臺灣臺中地方法院民事判決  九十二年度重訴字第五○二號
    原      告  中興商業銀行股份有限公司
    法定代理人  己  ○
    訴訟代理人  庚○○
    送達代收人  戊○○
    被      告  丙○○
                乙○○
                丁○○
    訴訟代理人  甲○○
右當事人間請求清償借款事件，本院判決如左：
    主      文
被告應連帶給付原告新臺幣壹仟肆佰壹拾貳萬壹仟柒佰捌拾貳元及如附表所示之利息
、違約金。
訴訟費用由被告連帶負擔。
    事      實
甲、原告方面：
  一、聲明：如主文所示。
  二、陳述：被告丙○○於民國九十年四月六日及九十一年六月十八日，邀同被告乙○○、丁○○為連帶保證人，向原告分別借款新臺幣（下同）壹佰零伍萬元、
      壹仟萬元及佰肆拾伍萬元，約定利息分別按原告基本放款利率加百分之０．
      二及減百分之一．二八計算，採機動調整，清償期原定為九十三年四月六日及
      九十二年五月十六日，另約定逾期償付本息時，逾期在六個月以內者，按上開
      利率百分之十，超過六個月者，其超過部分，按上開利率百分之二十計付違約
      金，借款人並喪失期限利益，另合意指定臺灣臺中地方法院為第一審管轄法院
      。被告經出具約定書、借據各三份交原告收執，詎被告丙○○自九十一年六月
      六日及九十一年六月十八日起，即未依約繳納本息，計欠本金陸拾柒萬壹仟柒
      佰捌拾貳元、壹仟萬元及佰肆拾伍萬元未償，為此爰依消費借貸及連帶保證
      之法律關係，訴請被告連帶給付壹仟肆佰壹拾貳萬壹仟柒佰捌拾貳元，及如附
      表所示之利息、違約金。
  三、證據：提出借據、約定書各三份、轉帳支出傳票四紙、收入傳票三紙、授信戶
      交易明細表三份及基本放款利率表二份為證（均為影本）。
乙、被告方面：
  一、聲明：原告之訴駁回。
  二、陳述：原告為公司組職，應以公司董事為法定代理人，本件原告所列法定代理
      人己○並非原告公司之董事或董事長，欠缺法定代理權。另原告曾就相同貸款
      事宜對被告提起訴訟（鈞院九十二年度重訴字第三二四號），並經鈞院以其訴
      不合法為由，駁回原告之訴確定在案，原告重行提起本件訴訟，有違一事不再
      理又規定。又原告並未實際交付系爭三筆借款予被告，有違消費借貸要物契約
      之成立要件，被告自不負返還借款之責任。再者，縱認系爭三筆借款合法成立
      ，兩造間亦無明示被告須各負全部給付責任，原告訴請被告連帶給付，亦屬無
      據。
  三、證據：提出九十二年度重訴字第三二四號民事判決及確定證明書各一份為證（
      均為影本）
    理      由
壹、程序方面：
  一、按銀行法第一條規定，為健全銀行業務經營，保障存款人權益，適應產業發展
      ，並使銀行信用配合國家金融政策，特制定本法。另銀行因業務或財務狀況顯
      著惡化，不能支付其債務或有損及存款人利益之虞時，中央主管機關得勒令停
      業並限期清理、停止其一部業務、派員監管或接管、或為其他必要之處置，並
      得洽請有關機關限制其負責人出境。中央主管機關於派員監管或接管時，得停
      止其股東會、董事或監察人全部或部分職權。銀行經主管機關派員接管者，銀
      行之經營權及財產之管理處分權均由接管人行使之。同法第六十一條第一二項
      、第六十二之二條第一項分別定有明文。查原告因其業務或財務狀況顯著惡化
      ，不能支付其債務或有損及存款人利益之虞，而經主管機關財政部派員接管，
      此為本院職務上所已知之事實，另己○為該接管小組之召集人一節，亦有原告
      所提出財政部九十二年五月二日台財融（二）字第○九二○○二○○四七號函
      影本一份在卷可參，是原告以己○為法定代理人提起本件訴訟，於法並無不合
      ，被告抗辯應以原告已遭停權之董事為法定代理人始為合法云云，核非有據。
  二、次查，原告前雖曾對被告三人提起清償借款之民事訴訟，並經本院以九十二年
      度重訴字第三二四號民事判決駁回原告之訴確定在案一節，固據被告提出民事
      判決及確定證明書各一份為證。惟按，訴訟法上所謂「一事不再理之原則」，
      乃指同一事件已有實體上之確定終局判決者而言，其所謂同一事件，必同一當
      事人就同一法律關係而為同一之請求，若此三者有一不同，即不得謂為同一事
      件，自不受確定判決之拘束。經查，本院九十二年度重訴字第三二四號民事判
      決駁回原告之訴，係以原告未依民事訴訟費用法規定繳足裁判費為由，而以原
      告之訴未具備合法程式予以駁回，並未就兩造間之系爭消費借貸及連帶保證之
      法律關係為實體上之判斷。則原告再行提起本件訴訟，自未違反一事不再理之
      原則，被告抗辯兩造間之系爭訴訟標的業經裁判，應以一事不再理駁回原告之
      訴云云，亦非可採。
貳、實體方面：
  一、本件原告起訴主張：被告於丙○○於九十年四月六日及九十一年六月十八日，
      邀同被告乙○○、丁○○為連帶保證人，向原告分別借款壹佰零伍萬元、壹仟
      萬元及佰肆拾伍萬元，約定利息分別按原告基本放款利率加百分之０．二及
      減百分之一．二八計算，採機動調整，清償期原定為九十三年四月六日及九十
      二年五月十六日，另約定逾期償付本息時，逾期在六個月以內者，按上開利率
      百分之十，超過六個月者，其超過部分，按上開利率百分之二十計付違約金，
      借款人喪失期限利益，被告自九十一年六月六日及九十一年六月十八日起，即
      未依約繳納本息，尚欠本金陸拾柒萬壹仟柒佰捌拾貳元、壹仟萬元及佰肆拾
      伍萬元未償，為此爰依消費借貸及連帶保證之法律關係，訴請被告連帶給付壹
      仟肆佰壹拾貳萬壹仟柒佰捌拾貳元及如附表所示之利息、違約金等語。
  二、被告則以：原告並未實際交付系爭三筆借款予被告，有違消費借貸契約為要物
      契約之成立要件，被告自不負返還借款之責任。再者，縱認系爭三筆借款合法
      成立，兩造間亦無明示被告須負全部給付責任，原告訴請被告連帶給付亦屬無
      據等語，資為抗辯。
  三、查原告上開主張業據提出借據、約定書各三份、轉帳支出傳票四紙、收入傳票
      三紙、授信戶交易明細表三份及基本放款利率表二份為證（均為影本），核屬
      相符。被告雖以前揭情詞置辯，惟按：金錢借貸契約為要物契約，以貸與人「
      金錢之交付」為該消費借貸契約成立之要件。此所謂交付，僅須貸與人將其對
      為借貸標的款項之事實上管領力移轉與借用人即足當之。另按，消費借貸款項
      之交付，並不限於親手授受，若借用人與貸與人另有合意，由貸與人將借款存
      入借用人之活期存款戶，並已存入時，亦發生交付之效力（最高法院八十八年
      度台上字第一八五八號、八十七年度台上字第九三九號判決意旨參照）。經查
      ，被告對其簽署系爭三筆借款之借據時，原即已向原告借貸有三筆同額之借款
      ，清償期並均已屆至一節，並不否認；再依原告所提出之收入及支出傳票內容
      ，及被告曾就其中之一百零五萬元借款為部分本息之清償等情觀之，原告主張
      系爭三筆借款乃係「借新還舊」之展期性借款等語，核與銀行作業慣例相符，
      信屬實在。足見兩造間就系爭三筆借款之交付方式，確有「借新還舊」之展期
      性意思表示合致情形，則系爭消費借貸契約自已合法成立，被告抗辯並未收到
      借款云云，並非有理。再查，依原告所提出為被告所不爭執而屬真正之三紙借
      據內容觀之，系爭三筆借款之借款人為被告丙○○，至被告乙○○、丁○○則
      為連帶保證人，則就系爭三筆借款，被告三人自應負連帶清償責任，被告所辯
      兩造間並未明示負連帶給付責任一語，亦非有據。
  四、從而，原告本於消費借貸及連帶保證之法律關係，訴請被告連帶給付壹仟肆佰
      壹拾貳萬壹仟柒佰捌拾貳元，及如附表所示之利息、違約金，為有理由，應予
      准許。
參、本件事證已臻明確，兩造其餘攻擊防禦方法與舉證，核與判決結果無影響，爰不
    逐一論述，附此敘明。
肆、據上論結，原告之訴為有理由，依民事訴訟法第八十五條第二項，判決如主文。
中      華      民      國    九十二    年      七      月    二十四    日
                          臺灣臺中地方法院民事第三庭
~B法      官  林宗成
右為正本係照原本作成
如不服本判決，應於判決送達後二十日內，向本院提出上訴狀。
中      華      民      國    九十二    年      七      月    二十四    日
~B法院書記官
~F0
 附    表：
┌──┬──────────────┬───────────┬────┬───────────────────┐
│編號│    金    額（新臺幣）      │利  息  計  算  期  間│週年利率│違  約  金  計  算  期  間、利  率    │
├──┼──────────────┼───────────┼────┼───────────────────┤
│一  │陸拾柒萬壹仟柒佰捌拾貳元    │自民國九十一年六月六日│七．七五│自九十一年七月七日起至清償日止，逾期在│
│    │                            │起至清償日止。        │（％）  │六個月以內者，按上開利率之百分之十計算│
│    │                            │                      │        │；逾期超過六個月者，其超過部分，按上開│
│    │                            │                      │        │利率之百分之二十計算。                │
├──┼──────────────┼───────────┼────┼───────────────────┤
│二  │壹仟萬元                    │自民國九十一年六月十八│七．二五│自九十一年七月十九日起至清償日止，逾期│
│    │                            │日起至清償日止。      │（％）  │在六個月以內者，按上開利率之百分之十計│
│    │                            │                      │        │算；逾期超過六個月者，其超過部分，按上│
│    │                            │                      │        │開利率之百分之二十計算。              │
├──┼──────────────┼───────────┼────┼───────────────────┤
│三  │佰肆拾伍萬元              │自民國九十一年六月十八│七．二五│自九十一年七月十九日起至清償日止，逾期│
│    │                            │日起至清償日止。      │（％）  │在六個月以內者，按上開利率之百分之十計│
│    │                            │                      │        │算；逾期超過六個月者，其超過部分，按上│
│    │                            │                      │        │開利率之百分之二十計算。              │
├──┼──────────────┴───────────┴────┴───────────────────┤
│合計│壹仟肆佰壹拾貳萬壹仟柒佰捌拾貳元                                                                      │
└──┴───────────────────────────────────────────────────┘


司法院資訊處製作；財團法人民間司法改革基金會備份。
